【裁判字號】    90,家上,196
【裁判日期】    900828
【裁判案由】    履行同居
【裁判全文】
臺灣高等法院民事判決  九十年度家上字第一九六號
      上  訴  人  甲○○
      被  上訴人  乙○○
右當事人間履行同居事件，上訴人對於中華民國九十年五月三十日臺灣桃園地方法院
九十年度婚字第二○一號第一審判決提起上訴，本院判決如左：
      主      文
上訴駁回。
第二審訴訟費用由上訴人負擔。
      事      實
甲、上訴人方面：
一聲明：
  (一)原判決廢棄。
  (二)被上訴人應與上訴人同居。
二陳述：除與第一審判決記載相同者予以引用外，補稱：
  (一)原判決載上訴人毆打被上訴人，係被上訴人交男朋友徐孝聖，在桃園縣中壢執信
    一街一七三號之二十五、四樓，上訴人僅一時氣憤打被上訴人一下，未用暴力。
  (二)被上訴人先打上訴人。
  (三)兩造育有兩個小孩、長子七歲、長女六歲，均與上訴人同住，結婚時住所即在龍
    潭，請求同居住所也在龍潭鄉○○路二三一巷九號。
  (四)上訴人開挖土機做承包工程收入不一定。
三證據：除援用第一審所提出者外，補提：
  照片一張及檢驗通知單一張。
乙、被上訴人方面：
一聲明：上訴駁回。
二陳述：除與第一審判決記載相同者予以引用外，補稱：
  (一)上訴人所稱機車是被上訴人所有，賣給朋友陳美華六千元，朋友就放在那裡。
  (二)上訴人有暴力傾向，被上訴人已提出傷單，也聲請保護令，被上訴人現住娘家，
    從事桿弟服務業，月入新臺幣三至四萬元。
三證據：援用第一審所提出者。
      理      由
一本件兩造為夫妻，婚姻關係現仍存續中，有上訴人提出之兩造戶籍謄本在卷可憑（
  見原審卷第十一頁），合先敘明。
二本件上訴人起訴主張兩造於八十二年間結婚，被上訴人於九十年三月十五日離家出
  走迄未回，違反民法第一千零零一條夫妻應負同居，義務爰請求被上訴人應與上訴
  人同居云云；被上訴人則以被上訴人拒絕履行同居乃因上訴人動輒毆打被上訴人，
  致被上訴人不堪同居之虐待，故返娘家居住等語資為抗辯。
三上訴人主張兩造於八十二年間結婚，被上訴人於九十年三月十五日離家出走迄未回
  家之事實，為被上訴人所不否認，惟被上訴人辯稱被上訴人非無故離家，係因遭上
  訴人多次毆打，不堪同居之虐待方離家等語。按「夫妻互負同居之義務。但有不能
  同居之正當理由者，不在此限。」民法第一千零零一條定有明文。
四經查被上訴人主張遭上訴人多次毆打一節，已據被上訴人提出診斷證明書二紙附卷
  足稽（見原審卷第二十四頁、第二十五頁），上訴人於原審已陳述「我自認在八十
  九年八月打過一次：：八十九年年底我打他一巴掌，：：最後一次是九十年三月十
  五日因被告先用話筒打我，我拿旁邊的鐵管打他大腿。」（見原審卷第十頁正面）
  ，被上訴人主張遭上訴人多次毆打之事實，堪認為實在。雖被上訴人亦曾以話筒打
  上訴人，惟據被上訴人稱「三月十五日是原告先推我，我要打電話求救，原告將電
  話拔掉，我才拿話筒打他。」則被上訴人以話筒打上訴人，應是欲使用電話遭上訴
  人阻止，方順手以話筒打上訴人，然上訴人卻還以鐵管毆打被上訴人，致被上訴人
  右下肢裂傷、左臉挫傷、左膝挫傷，上訴人實不得主張正當防衛，則上訴人不得以
  被上訴人曾以話筒打上訴人之事實，將上訴人毆打傷害被上訴人之事實，作為合理
  化之藉口。
五按夫妻間應互相協力以維持婚姻生活之圓滿及幸福，乃夫妻間應互相信守之義務，
  上訴人違反此義務，經常毆打被上訴人，致被上訴人無法與之同居，應認被上訴人
  有正當理由不能與上訴人同居。從而上訴人以被上訴人無正當理由不履行同居義務
  為理由，請求被上訴人履行同居義務，尚屬無據，應予駁回。原審為上訴人敗訴之
  判決，核無不合。上訴意旨指摘原判決不當，求予廢棄改判，為無理由，應予駁回
  。
六本件因事證已臻明確，兩造其餘攻擊、防禦方法及所為之立證，與判決之結果不生
  若何影響，無庸再逐一予以論究，合併敘明。
據上論結，本件上訴為無理由，依民事訴訟法第四百四十九條第一項、第七十八條判
決如主文。
中      華      民      國    九十      年      八      月    二十八    日
                              民事第一庭
                                  審判長法  官  洪  仁  嘉
                                        法  官  顧  錦  才
                                        法  官  湯  美  玉
右正本係照原本作成。
如不服本判決，應於收受送達後二十日內向本院提出上訴書狀，其未表明上訴理由者
，應於提出上訴後二十日內向本院補提理由書狀（均須按他造當事人之人數附繕本）
上訴時應提出委任律師或具有律師資格之人之委任狀；委任有律師資格者，另應附具
律師及格證書及釋明委任人與受任人有民事訴訟法第四百六十六條之一第一項但書或
第二項（詳附註）所定關係之釋明文書影本。
中      華      民      國    九十      年      八      月    二十九    日
                                        書記官  王  敬  端
附註：
民事訴訟法第四百六十六條之一（第一項、第二項）：
對於第二審判決上訴，上訴人應委任律師為訴訟代理人。但上訴人或其法定代理人具
有律師資格者，不在此限。
上訴人之配偶、三親等內之血親、二親等內之姻親，或上訴人為法人、中央或地方機
關時，其所屬專任人員具有律師資格並經法院認為適當者，亦得為第三審訴訟代理人
。


司法院資訊處製作；財團法人民間司法改革基金會備份。
